臺灣高等法院刑事裁定
110年度聲再字第161號
再審聲請人  
即受處分人  林舜吉


                    （現於法務部○○○○○○○○附設勒戒所執行中）
上列聲請人即受處分人因違反毒品危害防制條例案件，對於本院
109年度毒抗字第340號，中華民國109年12月25日確定裁定（原
審案號：臺灣臺北地方法院109年度毒聲字第283號），聲請重新
審理，本院裁定如下：
    主  文
本件重新審理及停止執行之聲請均駁回。
    理  由
一、聲請意旨略以：
　㈠法務部頒訂之「有無繼續施用毒品傾向評估標準評分說明手
    冊」業已於民國110年3月26日將「前科紀錄與行為表現」第
    1項「毒品犯罪相關司法紀錄」計分方式由原本每筆（次）1
    0分，總分無上限，修正為每筆（次）5分，總分上限為10分
    ；第3項「其他犯罪相關紀錄」計分方式由原本每筆（次）2
    分，總分無上限，修正為每筆（次）2分，總分上限為10分
    。該修正並即日起生效施行。
　㈡聲請人即受處分人（下稱聲請人）林舜吉依據修正後評分標
    準應為「前科紀錄與行為表現」分數加總為17分，「臨床評
    估」分數加總為26分，「社會穩定度」分數加總為5分，是
    聲請人該案分數加總為48分。依法務部頒訂評估標準評分，
    應判定為「無繼續施用毒品傾向」，應即停止強制戒治，始
    為適法。
　㈢再審制度之目的在發現新事實，並追求公平正義之實現，為
    求真實之發見，避免冤獄，對於確定判決以有再審理由而重
    新開始審理，攸關被告權益影響甚鉅，故有確實之新事實存
    在，不論單獨或與先前之證據綜合判斷，合理相信足以動搖
    原確定判決而為有利受判決人之判決，無合理可疑確信心證
    始足當之，更為人民受憲法保障依循再審途徑推翻錯誤定罪
    判決之基本權利。
　㈣綜上所陳，懇請准予聲請人上開聲請，再啟重生恩典，以啟
    自新等語。
二、本案聲請人雖係提出聲請再審狀表明就本院109年度毒抗字
    第340號裁定提起再審，然再審對象以實體上之確定判決為
    限，不及於裁定，而聲請人既係對本院上開令其入戒治處所
    強制戒治之確定裁定表達不服之意思，本於解釋意思表示應
    探求當事人之真意，不得拘泥於所用辭句之法理，核其真意
    ，應係依毒品危害防制條例第20條之1第1項、第3項後段規
    定就本院上開裁定聲請重新審理及停止強制戒治處分之執行
    ，合先敘明。
三、按觀察、勒戒及強制戒治之裁定確定後，有下列情形之一，
    認為應不施以觀察、勒戒或強制戒治者，受觀察、勒戒或強
    制戒治處分之人，或其法定代理人、配偶，或檢察官得以書
    狀敘述理由，聲請原裁定確定法院重新審理：一、適用法規
    顯有錯誤，並足以影響裁定之結果者；二、原裁定所憑之證
    物已證明為偽造或變造者；三、原裁定所憑之證言、鑑定或
    通譯已證明其為虛偽者；四、參與原裁定之法官，或參與聲
    請之檢察官，因該案件犯職務上之罪，已經證明者；五、因
    發現確實之新證據足認受觀察、勒戒或強制戒治處分之人，
    應不施以觀察、勒戒或強制戒治者；六、受觀察、勒戒或強
    制戒治處分之人，已證明其係被誣告者；聲請重新審理，應
    於裁定確定後30日內提起；但聲請之事由，知悉在後者，自
    知悉之日起算；聲請重新審理，無停止觀察、勒戒或強制戒
    治執行之效力；但原裁定確定法院認為有停止執行之必要者
    ，得依職權或依聲請人之聲請，停止執行之；法院認為無重
    新審理之理由，或程序不合法者，應以裁定駁回之，毒品危
    害防制條例第20條之1第1項至第4項前段定有明文。本件原
    裁定確定日期雖為109年12月25日（見本院卷第46頁），然
    聲請人所主張之「有無繼續施用毒品傾向評估標準紀錄表」
    及「有無繼續施用毒品傾向評估標準說明手冊」係於110年3
    月26日修正實施，故聲請人於110年4月7日向監所主管提出
    「刑事聲請再審狀」（見本院卷第5頁該狀上之法務部○○○○○
    ○○○收狀章），應未逾其知悉後之30日期限。
四、經查：
  ㈠「有無繼續施用毒品傾向評估標準紀錄表」及「有無繼續施
    用毒品傾向評估標準說明手冊」係法務部針對多數不特定人
    民就有無繼續施用毒品傾向評估事項所為對外發生法律效果
    之具有法規性質之命令，是上開評估標準紀錄表及評估標準
    說明手冊之修正，屬於行政規則或法規命令之修正，為「法
    律變更」，並非前引毒品危害防制條例第20條之1第1項第5
    款所稱之「新證據」，聲請人以此為由聲請重新審理，與法
    定要件不符，尚非有據。
  ㈡原裁定於109年12月25日作成時，上開評估標準紀錄表及評估
    標準說明手冊尚未修正，法務部○○○○○○○○依據當時有效之修
    正前評估標準製作「有無繼續施用毒品傾向證明書」、「有
    無繼續施用毒品傾向評估標準紀錄表」，評估聲請人有繼續
    施用毒品之傾向，自屬合法，原確定裁定再憑以認定聲請人
    有繼續施用毒品之傾向，亦難認有毒品危害防制條例第20條
    之1第1項第1款所指適用法規顯有錯誤足以影響裁定之結果
    ，或同條項第3款所稱原確定裁定所憑之鑑定已證明其為虛
    偽之情事，顯亦不符合前揭聲請重新審理之事由。
  ㈢聲請重新審理意旨復未敘明原確定裁定有何符合其他各款所
    定重新審理事由之情形，其本件聲請重新審理及停止強制戒
    治處分之執行，均無理由，應予駁回。　　
五、至上開「有無繼續施用毒品傾向評估標準紀錄表」及「有無
    繼續施用毒品傾向評估標準說明手冊」修正後，依新標準重
    新評估若有合於刑法第2條第3項所稱「法律有變更，不施以
    保安處分者，應免其保安處分之執行」之情形，檢察官應本
    於職權停止強制戒治之執行，釋放聲請人，如檢察官未為前
    述之處置，聲請人得依刑事訴訟法第484條之規定，向諭知
    該裁判之法院對檢察官所為強制戒治之執行指揮聲明異議，
    以資救濟，併此敘明。
據上論斷，應依毒品危害防制條例第20條之1第4項前段，裁定如
主文。　　
中　　華　　民　　國　　110 　年　　 5 　　月　　3　　日
                  刑事第二十五庭審判長法　官  邱滋杉
                                      法　官  文家倩
                                      法　官  黃翰義
以上正本證明與原本無異。
不得抗告。
                                      書記官  邱鈺婷
中　　華　　民　　國　　110 　年　　5 　　月　　7 　　日